臺灣臺中地方法院刑事判決　　　　　　　　　　　　　九十年度易字第三七九六號
　　公　訴　人　臺灣台中地方法院檢察署檢察官
　　被　　　告　甲○○
　　選任辯護人　周志峰
右列被告因妨害名譽案件，經檢察官提起公訴（九十年度偵字第一八九二六號），本
院判決如左：
    主  文
甲○○公然侮辱人，處罰金貳仟元，如易服勞役，以參佰元折算壹日。又公然侮辱人
，處拘役貳拾日，如易科罰金，以參佰元折算壹日。
    事  實
一、甲○○與丙○○均係址設臺中市○區○○路一七０號「賺錢時代」社區住戶，甲○○並曾擔任該社區管理委員會主任委員，惟雙方平日即因細故而有嫌隙。嗣於
    民國九十年四月二十六日下午三時許，甲○○與「賺錢時代」社區總幹事丁○○
    在該社區Ｅ棟五樓社服中心前邊談話邊走向Ｅ棟與Ｆ棟轉角處儲藏室（五樓），
    之際，詎丙○○卻主動插入與丁○○談話，致甲○○在一旁對其談話內容有所不
    滿，甲○○竟基於公然侮辱之犯意，在該社區社服中心五樓走道盡頭即Ｅ棟與Ｆ
    棟轉角處儲藏室門口之社區住戶可共見共聞之公共場所，以台語對丙○○辱罵稱
    「妳去給人家幹」等言詞，公然侮辱丙○○，丙○○則以錄音機當場加以錄音。
    另於九十年十月十六日中午十二時三十分許，在前開「賺錢時代」社區五樓中庭
    公共走道花圃旁之社區住戶可共見共聞之公共場所，甲○○與該社區住戶戊○○
    交談之際，適丙○○亦在該處觀賞花圃景觀，詎甲○○與丙○○二人，又因細故
    發生口角，甲○○復另起公然侮辱之犯意，以台語對丙○○辱罵稱：「妳前科累
    累」、「妳詐欺」、「骯髒鬼」等言詞公侮辱丙○○。
二、案經被害人丙○○訴請台灣台中地方法院檢察署檢察官偵查起訴。
    理  由
一、訊據被告甲○○固坦承於九十年四月二十六日，在「賺錢時代」社區內以「妳去
    給人家幹」等言詞辱告訴人丙○○等情不諱，惟矢口否認有何公然侮辱之犯行
    ，辯稱：九十年四月二十六日伊丙○○之地點，係在Ｅ棟與Ｆ棟轉角五樓儲藏
    室內，並非在社服中心前走道；另九十年十月十六日，伊與其他住戶在社區○○○○○道花圃旁說話，係丙○○過來先向伊挑釁，並蓄意錄音，當時丙○○亦有
    辱伊云云。另被告之選任辯護人亦辯稱：九十年十月十六日當日，係被告覺得
    丙○○又來找麻煩，加上丙○○又先開口罵人挑釁被告，使得被告怨懟氣憤，是
    被告顯欠缺犯罪故意；再公訴人所指被告二次公然侮辱犯行，均係因言語衝突，
    人物相同、地點相近，犯罪方式相同，倘認被告二次犯行，均成立犯罪，亦應論
    以連續犯等語。
二、經查：
  （一）右揭犯罪事實，業據告訴人丙○○於警、偵訊及本院審理時指述綦詳，並經
        證人即「賺錢時代」社區總幹事丁○○於偵查中證稱：九十年四月二十六日
        下午伊與被告由社服中心走向儲藏室，告訴人在中途走來，雙方在路上發生
        爭執，伊與被告進去儲藏室幾秒就出來了，之後雙方在儲藏室門口發生爭執
        ，但爭執時，伊便離開並未聽聞爭吵之內容等語無誤；證人即「賺錢時代」
        社區住戶戊○○於偵查及本院審理時到庭證稱：伊於九十年十月十六日中午
        抱小孩在花圃內散步，被告與伊談話，過一會兒告訴人（丙○○）便坐在旁
        邊椅子上，之後雙方互看，並即發生爭吵，爭執中被告確有對告訴人說「妳
        前科累累」、「妳詐欺」、「骯髒鬼」等語屬實，另證人丁○○、當時擔任
        「賺錢時代」社區行政助理己○○、組長乙○○於本院審理時，亦均到庭大
        致證稱：發生口角互罵時（指被告與告訴人丙○○），其等均在五樓辦公室
        裡面，在中庭外花圃旁邊˙˙被告與一位住戶在說話，不知何事告訴人（丙○○）過來，兩人就罵很難聽的話，譬如你「骯髒鬼、前科累累˙˙」等語
        在卷，並有告訴人丙○○所提之九十年四月二十六日之錄音帶與譯文附卷可
        稽，而該錄音帶於偵查中經檢察官勘驗結果，其中確有被告所述「你去給人
        幹」之內容，經核確與告訴人丙○○所提之譯文內容大致相符，並有勘驗筆
        錄在卷足憑，堪認被告確有以上開言語辱罵告訴人丙○○之行徑。
  （二）次查依證人丁○○上開所證稱告訴人丙○○走來後與被告在儲藏室門口發生
        口角以觀，並依卷附照片及現場圖可知，該「賺錢時代」社區社服中心與社
        區五樓Ｅ棟與Ｆ棟轉角處儲藏室間之走道，確屬社區住戶得出入之場所，而
        該儲藏室之門口即位於走道上，是第一次之案發地點即儲藏室門口，應屬該
        社區住戶可共見共聞之公共場所無訛；另依被告所述，其等第二次爭執之地
        點，係在前開「賺錢時代」社區五樓中庭之公共走道花圃旁，該處亦顯屬社
        區住戶得出入之公共場所，並堪認定。
  （三）再被告雖另辯稱：當時係被告先行向伊挑釁，伊始與告訴人丙○○互罵云云
        ，而其選任辯護人，亦以被告當時係出於怨懟氣憤，始出言辱罵告訴人丙○○，被告應無犯罪之故意云云。然被告上開所辯縱認屬實，惟其等二人既係
        基於互罵意思而互為辱罵對方，則其等於主觀認知上，顯均無基於防衛之意
        思而為上開行徑，則兩造即包括被告，自不得以告訴人丙○○亦有出言辱罵
        伊為由，據以主張有何阻卻違法情事，而脫免其罪責；另被告年約五十歲，
        係具有相當社會知識經驗之人，對於上開辱罵之言詞內容，足以損害他人名
        譽，衡情應有相當之了解與認識；且被告復無法提出明確證據足證其第二次
        所為，於主觀上確係基於氣憤怨懟之認知，詎其竟仍以上開不堪入耳之言詞
        辱罵告訴人丙○○，自難謂被告就上開事實，於主觀上有何欠缺犯罪事實認
        知之情事甚明
  （四）另告訴代理人雖稱被告上開辱罵之言詞，應已達誹謗告訴人丙○○之程度，
        是被告所為應該當刑法之誹謗罪責，而非公然侮辱等語。然按侮辱與誹謗二
        者，雖皆在妨害她人名譽，但其中差異之一者，乃侮辱僅有抽象之言行為足
        ，而誹謗則須指摘或傳述具體之事實為限。查本件被告雖有以上開言詞辱罵
        告訴人丙○○，然觀其內容皆僅為抽象指述之侮辱，並未指摘或傳述任何具
        體之事實誹謗告訴人丙○○名譽，是依上開說明，被告所為應僅達侮辱之程
        度，並未合於誹謗行為，是告訴代理人上開指述，顯有所誤解。末觀被告所
        辱罵之上開言詞內容，衡諸社會上一般人之感覺，應均無法忍受，則其對於
        告訴人丙○○在社會上所保持之人格及地位，顯已達足以毀損其名譽之程度
        ，至以認定。
  （五）綜上所述，被告及其辯護人上揭所辯，顯均為卸責之詞，無足採信，本件事
        證明確，被告涉犯公然侮辱之犯行，堪以認定。
二、按刑法上之公然侮辱罪，所謂「公然」係指不特定多數人或多數人得以共見共聞
    之狀態，不以實際上已共見或共聞為必要，且衹須侮辱行為足使不特定人或多數
    人得以共見共聞，即行成立（參見司法院院解字第二０三三號解釋意旨）。故被
    告甲○○先後二次於社區住戶可共見共聞之公共場所，出言辱罵告訴人丙○○，
    核其二次所為，均係犯刑法第三百零九第一項公然侮辱罪。另被告所為上揭二次
    犯行，公訴人雖認應論以連續犯，然按連續犯之所謂出於概括犯意，必須其多次
    犯罪行為自始均在一個預定犯罪計劃以內，出於主觀上始終同一犯意之進行，若
    中途另有新犯意發生，縱所犯為同一罪名，究非連續其初發的意思，即不能成立
    連續犯（參最高法院七十年台上字第六二九六號判例）。查本件被告所為上開二
    次犯行，相距約長達半年之久，其二者時間顯非緊接；且觀其二次之起因，並無
    積極證據證明係屬相同，自難謂被告自始即存有預定反覆公然侮辱告訴人丙○○
    之犯罪計劃，揆諸上開判例之說明，自難認被告所為二次犯行，自始係基於概括
    犯意而為之，而應論以連續犯，是被告所為前開二次犯行，應係基於各別犯意，
    且其行為互殊，自應予以分論併罰，公訴人上開論斷，顯有所誤解。爰審酌被告
    之素行、犯罪之動機、目的，被告與告訴人平日即有嫌隙，然其僅因細故即出言
    辱罵告訴人，對於告訴人之名譽已造成損害，且被告於犯後猶否認大部分犯行等
    一切情狀，分別量處如主文所示之刑，併各諭知易服勞役、易科罰金之折算標準
    。
三、據上論斷，應依刑事訴訟法第二百九十九條第一項前段，刑法第三百零九條第一
    項、第四十二條第二項、第四十一條第一項前段，罰金罰鍰提高標準條例第一條
    前段、第二條判決如主文。
中      華      民      國      九十一      年      六    月    三     日
                                        法  官  黃文進
右正本證明與原本無異。
如不服本判決，應於送達後十日內向本院提出上訴狀 （須附繕本） ，上訴於台灣高等
法院台中分院。
                                        書記官
中      華      民      國      九十一      年      六    月    三     日
附錄論罪科刑法條：
刑法第三百零九條第一項公然侮辱人者，處拘役或三百元以下罰金。
